臺灣臺北地方法院交通事件裁定　　　　　　　　　　九十三年度交聲字第二二六號
　原處分機關　交通部公路總局台北區監理所板橋監理站
　異　議　人　甲○○
　即受處分人
右列受處分人因違反道路交通管理處罰條例案件，對於交通部公路總局台北區監理所
板橋監理站中華民國九十二年二月九日所為之處分（原處分案號：板監違字第裁四一
－ＣＵＰＯ七二六一三號、板監違字第裁四一－ＣＵＰＯ七一六二一號），聲明異議
，本院裁定如左：
    主      文
原處分均撤銷。
甲○○汽車駕駛人在道路收費停車處所停車不依規定繳費，處罰鍰新臺幣壹仟元；又
汽車駕駛人在道路收費停車處所停車不依規定繳費，處罰鍰新臺幣壹仟元。
    理      由
一、按汽車駕駛人在道路收費停車處所停車，不依規定繳費者，處新台幣（下同）六
    百元以上一千二百元以下罰鍰，道路交通管理處罰條例第五十六條第一項第十一
    款定有明文。又行為人如在道路收費停車處所停車，不依規定繳費，嗣為警舉發
    ，而逾越舉發通知單上所載之應到案期限十五以上三十日以內，繳納罰鍰或到案
    聽候裁決，經主管機關調查後仍認定有前開違規行為者，依違反道路交通管理事
    件統一裁罰基準及處理細則（下稱處理細則）第二條第二項，及違反道路交通管
    理事件統一裁罰基準表（下稱基準表）之規定，應對該違規之行為人處以一千元
    之罰鍰。
二、本件異議人即受處分人甲○○於民國九十二年九月一日晚上六時五十分許，及同
    年月五日晚上八時二十分許，駕駛車牌號碼：ＦＹ－一九八九號自用小客車，分
    別在臺北縣新店市○○路及民族路收費停車處所停車，嗣均未依規定於同年九月
    十六日、二十日前繳費，經台北縣政府警察局交通隊警員林英世以受處分人所有
    前開自用小客車有違反道路交通管理處罰條例第五十六條第一項第十一款「在道
    路收費停車處所停車，不依規定繳費」規定之違規事實而逕行掣單舉發（舉發通
    知單有二張，一張係針對九十二年九月一日停車逾期未繳掣單（通知單號碼為北
    縣警交字第ＣＵＰＯ七一六二一號），另一張係針對九十二年九月五日停車逾期
    未繳掣單（通知單號碼為北縣警交字第ＣＵＰＯ七二六一三號），嗣將上開分別
    舉發之通知單送達於受處分人後，受處分人乃均於舉發通知單上所載之應到案日
    期（即九十二年十二月二日，上開二張舉發通知單所載應到案日期相同）屆滿後
    之九十二年十二月二十五日向台北縣政府提出申訴（已逾應到案期限十五日以上
    三十日以內，此有台北縣政府九十三年一月十四日北府路停字第０九三００二二
    二０五九號書函在卷可查；雖受處分人非係直接向原處分機關提出申訴，惟參照
    行政程序法第十七條第二項之精神，自仍應視其已在九十二年十二月二十五日表
    示到案接受裁決之意），經台北縣政府調查後，仍認受處分人違規明確，而函知
    原處分機關，原處分機關遂依道路交通管理處罰條例第五十六條第一項第十一款
    及處理細則第四十一條第四項暨基準表之規定，於九十三年二月九日以板監違字
    第裁四一－ＣＵＰＯ七一六二一號裁決書及板監違字第裁四一－ＣＵＰＯ七二六
    一三號裁決書裁處受處分人各六百元罰鍰。
三、訊據受處分人對於其駕駛上開自用小客車於右揭時、地停放在道路收費停車處所
    之事實固不否認，惟仍辯稱：伊未收到停車繳費單據，所以才逾期繳納，何況停
    車管理單位可以再通知伊繳費，若伊故意違規不繳費，再開罰單較為合理云云。
四、經查：受處分人於右開時、地確有將其所有之上開自用小客車停放在新店市○○
    路及建國路之事實，有台北縣政府交通局路邊停車管理中心之人工計時繳費通知
    單之收費單據（停車單號：00－0－000－00000000號及00－0
    －000－00000000號）可為憑證，而台北縣政府交通局路邊停車管理
    中心之員工係將收費通知單置於前開自用小客車擋風玻璃上，復亦經證人即台北
    縣政府交通局員工古美娟及黃月秋到庭證述屬實（見本院九十三年四月十三日訊
    問筆錄）。又停車管理員掣發之停車繳費通知單雖不無為他人取走或其他原因致
    駕駛人未收受之可能，然台北縣路邊收費停車場於收費前均經依法公告，並於道
    路兩端豎立停車收費路段告示牌，符合行政法定通知程序，基於使用者付費之原
    則，在收費時間內停車於公告收費路段即應負繳納停車費之義務，亦為前揭台北
    縣政府九十三年一月十四日北府路停字第Ｚ○○○○○○○○○號書函陳明在卷
    ，故駕駛人停車既有利用公有收費停車場停車之事實，就應有繳費之認知，離場
    前未見補繳單應主動向停車管理處或管理員查詢補繳，舉手之勞即可免除上開未
    收受繳費通知單致遭罰鍰之風險；反之，若因而要求停車場收費單位不得僅以將
    繳費通知單夾於汽車擋風玻璃的方式送達繳費通知單而須以郵送或其他較能確保
    駕駛人收受繳費通知單之方式為之，或對所有未依規定依限繳費之人製作逾繳通
    知書並寄達受處分人，則耗費之交易成本恐將遠逾所欲收取之停車費用，不符經
    濟效益，是依經濟分析學上「義務應由損害防免成本較低之一方負擔」之原則，
    要求駕駛人離場前若未見補繳通知單應主動向停車管理處或管理員查詢補繳，並
    無不當；況舉發機關亦提出電話語音查詢系統、台北縣政府資訊服務網站停車費
    查詢系統供駕駛人查詢，或電洽台北縣各停管場查單補費，因而駕駛人並不得以
    未收受停車繳費通知單為由否定其確有前開經舉發之違規事實，是受處分人以其
    未收受繳費通知單為辯，殊不足採。末以受處分人過去停車縱有按時繳費之紀錄
    及收據，並不足以認定本件受處分人無違規之故意，是受處分人確有在道路收費
    停車處所停車，不依規定繳費之違規行為，堪以認定。
五、綜上所述，受處分人確有在道路收費停車處所停車，不依規定繳費之行為，原處
    分機關依道路交通管理處罰條例第五十六條第一項第十一款及違反道路管交通管
    理事件統一裁罰基準表規定裁處受處分人各六百元罰鍰，固非無見；然受處分人
    係於舉發通知單上所載應到案日期（即九十二年十二月二日）屆滿後，始於同年
    月二十五日向原處分機關提出申訴，顯逾越應到案期限十五日以上，三十日以內
    而到案聽候裁決，是依前揭基準表之規定，自應對受處分人前開二次停車逾期未
    繳費之違規行為，各處罰鍰壹仟元，方屬適法；是原處分機關就受處分人前開違
    規行為，均誤認其未逾越應到案期限而裁處各六百元罰鍰，自有未洽。又受處分
    人異議意旨否認上開違規行為，雖無可採，然原處分既有前揭可議之處，自應將
    該等處分撤銷，並另就前揭違規行為，依道路交通管理處罰條例第五十六條第一
    項第十一款、前揭處理細則及基準表之規定，裁處如主文第二項所示之處分。
據上論斷，應依道路交通案件處理辦法第二十條前段，裁定如主文。
中　　　華　　　民　　　國　　九十三　　年　　　四　　　月　　 十六 　　日
                                    臺灣臺北地方法院交通法庭
                                        法  官  蔡世祺
如不服本裁定應於送達後五日內向本院提出抗告狀
右正本證明與原本無異
                                        書記官  柯貞如
中　　　華　　　民　　　國　　九十三　　年　　　四　　　月　　 二十 　　日
